臺灣高等法院民事判決
110年度上字第245號
上  訴  人  富翔開發國際股份有限公司

法定代理人  彭淑靜  

訴訟代理人  洪敬亞律師
被  上訴人  蘇俊龍  
訴訟代理人  吳恆輝律師
上列當事人間請求確認董事關係不存在事件，上訴人對於民國10
9年12月31日臺灣新北地方法院109年度訴字第1807號第一審判決
提起上訴，本院於民國110年6月15日言詞辯論終結，判決如下：
    主      文
上訴駁回。
第二審訴訟費用由上訴人負擔。
    事實及理由
壹、程序方面
    被上訴人原審主張請求權基礎為民法第549條及公司法第216
    條（見原審卷第67頁），業已撤回公司法第216條（見本院
    卷第60、162頁）。  
貳、實體方面
一、被上訴人主張：伊原受託為上訴人之法人股東即訴外人英屬
    維京群島商豪建有限公司（下稱豪建公司）之股權代表人，
    於民國105年11月18日當選為上訴人董事及董事長。伊已於1
    08年12月27日向上訴人及其餘董監事辭任上訴人之董事一職
    ，並於同年12月30日送達，伊與上訴人間之董事委任關係已
    消滅。爰依民法第549條規定，請求確認兩造間自108年12月
    30日起董事委任關係不存在等語。
二、上訴人則以：被上訴人為依公司法第27條第1項規定，擔任
    豪建公司指派為上訴人之法人董事代表人，與上訴人間成立
    董事委任關係為豪建公司，被上訴人於108年12月30日辭任
    董事意思表示，不生終止委任關係之效力；又被上訴人以上
    訴人所有之土地設定抵押權，隨即辭任董事，顯有於不利時
    期終止委任契約，且有權利濫用之情等語置辯。
三、原審就被上訴人之請求，判決上訴人敗訴，上訴人不服提起
    上訴，並聲明：㈠原判決廢棄；㈡被上訴人在第一審之訴駁回
    。被上訴人答辯聲明：上訴駁回。
四、兩造不爭執事項（見本院卷第62頁)：
  ㈠新北市政府核發之107年2月2日股份有限公司變更登記表上記
    載被上訴人為董事長、董事為訴外人鄭淳文、鄒明原，監察
    人為彭淑靜。
  ㈡被上訴人於108年12月27日以三峽中山郵局存證號碼000240、
    241號存證信函，通知上訴人、訴外人鄭淳文、鄒明原、彭
    淑靜辭任上訴人公司董事長、董事職務，上訴人、鄭淳文、
    鄒明原、彭淑靜分於108年12月30日、同年12月30日、109年
    1月15日、108年12月30日收受（原審卷第23-29、105-112頁
    ）。
五、本院之判斷
　　兩造均同意簡化本件爭點項目為：被上訴人主張兩造間董事
    委任關係自108年12月30日起不存在，是否有據？（見本院
    卷第62頁），茲分述如下：
　㈠按公司法第27條規定：「政府或法人為股東時，得當選為董
    事或監察人。但須指定自然人代表行使職務（第一項）。政
    府或法人為股東時，亦得由其代表人當選為董事或監察人，
    代表人有數人時，得分別當選。（第二項）」第一項與第二
    項規定之運作方式明顯不同。而法人股東依該條文第一項規
    定當選為被投資公司之董事或監察人者，其委任關係存在於
    法人股東與被投資公司之間；若法人股東指派之代表人根據
    此條文第二項當選為被投資公司之董事或監察人者，其委任
    關係則存在於代表人與被投資公司之間（最高法院101年度
    台上字第700號民事判決意旨參照）；又董事任期屆滿而不
    及改選時，延長其執行職務至改選董事就任時為止。但主管
    機關得依職權限期令公司改選；屆期仍不改選者，自限期屆
    滿時，當然解任，公司法第195條第2項定有明文。查：
　⒈參以上訴人提出之董事監察人指派書（見原審卷第79頁），
    豪建公司於105年11月18日指派蘇俊龍、鄭淳文、鄒明原為
    其在上訴人公司股權代表人。
　⒉董事願認同意書上記載「本人蘇俊龍同意擔任富翔開發國際
    股份有限公司董事(獨立董事、董事長、監察人），任期自
    中華民國105年11月18日至中華民國108年11月17日止，計三
    年。」，其上由蘇俊龍簽名（見公司登記卷）。
　⒊上訴人105年11月18日董事會會議紀錄出席名單記載為豪建公
    司法派董事蘇俊龍、法派董事鄭淳文、法派董事鄒明原；10
    7年1月25日董事會會議出席者記載為蘇俊龍、鄒明原（見原
    審卷第81頁）。
　⒋上訴人105年12月1日、107年2月2日股份有限公司變更登記表
    記載董事長為被上訴人、董事為鄭淳文及鄒明原（見原審卷
    第155-158、163-166頁、不爭執事項㈠）。
　⒌承上可知，蘇俊龍、鄭淳文、鄒明原均為豪建公司指派為公
    司股權之代表人，以「公司代表人個人」之身分當選為上訴
    人公司之董事（任期為105年11月18日至108年11月17日止）
    ，此核與經濟部商業司變更登記表第17點後段規定如有法人
    股東代表當選董、監事者，應填寫其代表人之姓名等資料，
    如為法人本身當選董事或監察人，則應於董監事名單填明法
    人名稱（見原審卷第119頁）相符，依前揭說明，被上訴人
    係豪建公司依公司法第27條第2項規定，指派之代表人當選
    為董事、董事長，而與上訴人間成立董事委任關係無誤；另
    上訴人公司董事任期雖至108年11月17日止，惟未及改選，
    亦未經主管機關依職權限期令公司改選，有該公司登記卷(
    二)可按，是被上訴人之董事、董事長任期依法延長至改選
    董事就任為止。
　⒍上訴人雖辯稱被上訴人為公司法第27條第1項規定豪建公司指
    定之代表法人董事之自然人，並提出上證1董事願認同意書
    （見本院卷第83頁）為佐。然查，該董事願任同意書為101
    年5月2日所書立之同意書，且由上述之上訴人公司105年11
    月18日之變更登記可知，該次董事任期僅至105年11月17日
    ，與本屆之董事任期無涉，是上訴人前揭所辯，不足為採。
　㈡次按當事人之任何一方，得隨時終止委任契約。當事人之一
    方，於不利於他方之時期終止契約者，應負損害賠償責任。
    但因非可歸責於該當事人之事由，致不得不終止契約者，不
    在此限，民法第549條定有明文。準此，被上訴人於108年12
    月27日以三峽中山郵局存證號碼000240號存證信函，通知上
    訴人、監察人彭淑靜辭任上訴人公司董事長、董事職務，上
    訴人、彭淑靜於108年12月30日收受（見不爭執事項㈡），是
    被上訴人主張兩造間之董事委任關係於該日起即不存在，即
    屬有據。
　㈢至上訴人抗辯被上訴人以上訴人土地提供擔保其私人債務，
    且於不利時期終止委任關係，已有權利濫用云云。查：
　⒈上訴人所有坐落於臺北市○○區○○段○○段0000地號土地縱使於1
    08年6月13日設定擔保債務人為兩造、債權額新臺幣9億元之
    最高限額抵押權予訴外人京城國際建築經理股份有限公司（
    見原審卷第83-87頁），然該抵押權業已塗銷，且該筆土地
    已於108年11月21日出售予訴外人華友聯休憩事業股份有限
    公司（見本院卷第99-100頁），是難認有何不利於上訴人時
    期終止之情；況，如有不利之情事，依前揭規定，亦僅生損
    害賠償責任之問題，而不生影響終止委任契約之效力。
　⒉按權利之行使，不得違反公共利益，或以損害他人為主要目
    的。行使權利，履行義務，應依誠實及信用方法，民法第14
    8 條固定有明文。然，依前述，被上訴人依法本即得隨時終
    止兩造間董事委任關係，且所述之抵押權設定亦已塗銷，縱
    有如上訴人所辯稱未依民法之規定而為委任事務之報告，亦
    僅係是否於兩造委任關係存續期間有未依約行使之情事，是
    上訴人既行使其適法終止契約權利，自無因行使該權利，即
    可謂有權利濫用。
六、綜上所述，被上訴人依民法第549條之規定，請求確認兩造
    間董事委任關係自108年12月30日起不存在，於法有據，應
    予准許。原審所為上訴人敗訴之判決，並無不合。上訴論旨
    指摘原判決不當，求予廢棄改判，為無理由，應駁回上訴。
七、本件事證已臻明確，兩造其餘之攻擊或防禦方法及所用之證
    據，經本院斟酌後，認為均不足以影響本判決之結果，爰不
    逐一論列，附此敘明。
八、據上論結，本件上訴為無理由，依民事訴訟法第449條第1項
    、第78條，判決如主文。
中　　華　　民　　國　　110 　年　　6 　　月　　29　　日
                  民事第二十庭  
                      審判長法　官  周祖民
　　　　　　　　　　　  　  法　官  馬傲霜
　　　　　　　　　　　  　  法　官  林玉蕙
正本係照原本作成。
如不服本判決，應於收受送達後20日內向本院提出上訴書狀，其
未表明上訴理由者，應於提出上訴後20日內向本院補提理由書狀
（均須按他造當事人之人數附繕本）上訴時應提出委任律師或具
有律師資格之人之委任狀；委任有律師資格者，另應附具律師資
格證書及釋明委任人與受任人有民事訴訟法第466 條之1第1項但
書或第2項所定關係之釋明文書影本。如委任律師提起上訴者，
應一併繳納上訴審裁判費。
中　　華　　民　　國　　110 　年　　6 　　月　　29　　日

                            書記官  鄭淑昀